臺灣新竹地方法院刑事判決 
111年度金訴字第281號
公  訴  人  臺灣新竹地方檢察署檢察官               
被      告  匡傑立


上列被告因違反洗錢防制法等案件，經檢察官提起公訴（111年
度偵字第4702、5475號），被告於本院審理時就被訴事實為有罪
之陳述，經本院告知簡式審判程序意旨，並聽取公訴人、被告之
意見後，經本院合議庭評議後裁定改依簡式審判程序審理，並判
決如下：
    主  文
匡傑立幫助犯洗錢防制法第十四條第一項之洗錢罪，處有期徒刑
貳月，併科罰金新臺幣壹萬元，罰金如易服勞役，以新臺幣壹仟
元折算壹日。
    犯罪事實
一、匡傑立依其經驗與智識思慮，雖可預見將其所有金融帳戶之
    存摺、提款卡及密碼提供他人使用，有遭他人利用作為財產
    犯罪所得財物匯入及提領工具之可能，並藉此達到掩飾詐欺
    犯罪所得去向之目的，使犯罪查緝更形困難，進而對該詐欺
    取財正犯所實行之詐欺取財及掩飾該詐欺犯罪所得去向之洗
    錢罪正犯施以一定助力，在名為「林慈中」（音譯，真實姓
    名年籍不詳）之人告知提供帳戶1天可以賺取新臺幣1000至3
    000元不等之報酬後，仍基於縱令他人以其所申辦之金融帳
    戶實行詐欺取財犯行、掩飾詐欺犯罪所得去向，亦均不違其
    本意之幫助犯意，大約於民國110年7月10日某時許，在新竹
    市香山區某處，將其向台中商業銀行所申設帳號000-000000
    000000號帳戶（下稱台中銀行帳戶）之存摺、提款卡及密碼
    等帳戶資料提供予「林慈中」。
　　嗣「林慈中」所屬之不詳詐欺集團成員取得上開台中銀行帳
    戶後，即共同意圖為自己不法之所有，基於詐欺取財之犯意
    聯絡，推由該集團不詳成年成員，分別聯繫如附表所示之人
    ，施用如附表所示之詐術，致如附表所示之人均陷於錯誤，
    而於如附表所示之時間，匯款如附表所示之金額至上開台中
    銀行帳戶，再由詐欺集團成員將之提領一空，以此手法掩飾
    犯罪所得之去向。嗣如附表所示之人察覺有異後報警處理，
    經警循線查獲。
二、案經林垣賢訴由新竹市警察局第一分局報告臺灣新竹地方檢
    察署檢察官偵查起訴。 
    理  由
壹、程序部分
    本件被告匡傑立所犯非死刑、無期徒刑、最輕本刑為3年以
    上有期徒刑之罪，或高等法院管轄第一審之案件，被告於本
    院審理時就前揭被訴事實為有罪之陳述，經本院告以簡式審
    判程序之旨，並聽取公訴人及被告之意見後，本院合議庭業
    已裁定由受命法官獨任進行簡式審判程序，是本件之證據調
    查，依刑事訴訟法第273條之2規定，不受同法第159條第1項
    、第161條之2、第161條之3、第163條之1及第164條至第170
    條規定之限制，合先敘明；又本案卷內之物證、書證等證據
    ，依同法第273條之2規定，不受同法第159條第1項關於傳聞
    法則規定之限制，依法均有證據能力。
貳、實體部分：
一、認定犯罪構成要件事實所憑之證據及理由：
（一）被告匡傑立於警詢、檢察事務官詢問及本院準備程序時之
      供述（見偵字第4702號卷第5至7、40至41頁，本院卷第37
      至44頁），及於本院審理及簡式審理時已坦承在卷（見本
      院卷第59至67頁）。　　　
（二）及經證人即被害人石義祥、證人即告訴人林垣賢於警詢及
      本院準備程序時就其等遭詐騙之經過證述明確（見偵字第
      4702號卷第8至9頁，偵字第5475號卷第10至18頁，本院卷
      第37、43至44頁）。
（三）並有下列書證在卷可查：
　 1、（證人石義祥）「存款交易明細查詢、行銀非約跨轉」翻
      拍照片2張。（見偵字第4702號卷第10頁）
   2、證人石義祥提供通訊軟體與「皇家線上客服」、「皇家永
      利客服安全中心」對話紀錄、社群軟體「fac56603」首頁
      、投資網站頁面翻拍照片共23張。（見偵字第4702號卷第
      10至16頁）
   3、（被告匡傑立）台中商業銀行總行110年8月19日中業執字
      第1100024205號函檢送  貴分局函調帳號000000000000之
      開戶資料及自110年7月1日起至110年7月31日止存款交易
      明細。（見偵字第4702號卷第17至23頁）
   4、國泰世華商業銀行存匯作業管理部110年9月23日國世存匯
      作業字第1100152883號函1份。（見偵字第4702號卷第24
      頁）　
   5、（被告匡傑立）帳戶個資檢視列印資料1份。（見偵字第4
      702號卷第25頁）【被害人：石義祥】
   6、（證人石義祥）內政部警政署反詐騙諮詢專線紀錄表、臺
      南市政府警察局第六分局鹽埕派出所受理詐騙帳戶通報警
      示簡便格式表、金融機構聯防機制通報單、臺南市政府警
      察局第六分局鹽埕派出所陳報單、受（處）理案件證明單
      、受理各類案件紀錄表影本各1份。（見偵字第4702號卷
      第26至28、31至33頁）
   7、證人林垣賢提供通訊軟體與「皇家線上客服」、「luna」
      對話紀錄翻拍照片共47張。（見偵字第5475號卷第19至26
      頁）
   8、「永博-下分申請」、「永博-客服」翻拍照片影本共2張
      。（見偵字第5475號卷第29至30頁）
   9、（劉雪雲）「帳號：0000000*****、戶名：劉雪雲」台幣
      帳戶封面暨交易明細影本共3紙。（見偵字第5475號卷第3
      1至33頁）
  10、劉雪雲出具之「本人劉雪雲中國信託的簿子及金融卡授權
      給林垣賢使用，裡面的資金流動由林垣賢處理」影本1紙
      。（見偵字第5475號卷第37頁）
  11、（被告匡傑立）帳戶個資檢視列印資料1份。（見偵字第5
      475號卷第46頁）【被害人：林垣賢】
  12、（證人林垣賢）內政部警政署反詐騙諮詢專線紀錄表、臺
      中市政府警察局第二分局永興派出所受理詐騙帳戶通報警
      示簡便格式表、金融機構聯防機制通報單、臺中市政府警
      察局第二分局永興派出所受（處）理案件證明單、受理各
      類案件紀錄表各1份。（見偵字第5475號卷第47至48、51
      、56至57頁）
（四）綜上所述，被告上揭任意性自白與事實相符，應堪憑採，
      其所為前揭幫助詐欺、洗錢犯行，事證已臻明確，自應予
      以依法論科。
二、論罪科刑：
（一）按洗錢防制法於105年12月28日修正公布，並於106年6月2
      8日生效施行，該法第2條所稱之「洗錢」行為，係指：一
      、意圖掩飾或隱匿特定犯罪所得來源，或使他人逃避刑事
      追訴，而移轉或變更特定犯罪所得；二、掩飾或隱匿特定
      犯罪所得之本質、來源、去向、所在、所有權、處分權或
      其他權益者；三、收受、持有或使用他人之特定犯罪所得
      。並於第14條、第15條規定其罰則，俾防範犯罪行為人藉
      製造資金流動軌跡斷點之手段，去化不法利得與犯罪間之
      聯結。申言之，洗錢防制法之立法目的，在於防範及制止
      因犯第3條所列之特定犯罪而取得或變得之財物或財產上
      利益及其之孳息，藉由包含處置（即將特定犯罪所得直接
      予以移轉或變更）、分層化（即以迂迴層轉、化整為零之
      多層化包裝方式，掩飾或隱匿特定犯罪所得）及整合（即
      收受、持有或使用他人之特定犯罪所得，使之回流至正常
      金融體系，而得以合法利用享受）等各階段之洗錢行為，
      使其形式上轉換成為合法來源，以掩飾或切斷特定犯罪所
      得與犯罪之關聯性，而藉以逃避追訴、處罰。參酌洗錢防
      制法第3條、第4條第2項立法說明：「洗錢犯罪之處罰，
      其有關前置犯罪之聯結，並非洗錢犯罪之成立要件，僅係
      對於違法、不合理之金流流動起訴洗錢犯罪，作不法原因
      之聯結」、「洗錢犯罪以特定犯罪為前置要件，主要著眼
      於對不法金流軌跡之追查，合理建構其追訴基礎，與前置
      之特定犯罪成立與否，或是否有罪判決無關」等旨，一般
      洗錢罪與特定犯罪係不同構成要件之犯罪，各別行為是否
      該當於一般洗錢罪或特定犯罪，應分別獨立判斷，特定犯
      罪僅係洗錢行為之「不法原因聯結」，即特定犯罪之「存
      在」及「利得」，僅係一般洗錢罪得以遂行之情狀，而非
      該罪之構成要件行為。特定犯罪之既遂與否和洗錢行為之
      實行間，不具有時間先後之必然性，只要行為人實行洗錢
      行為，在後續因果歷程中可以實現掩飾、隱匿特定犯罪所
      得之效果，即得以成立一般洗錢罪，並不以「特定犯罪已
      發生」或「特定犯罪所得已產生」為必要（最高法院108
      年度台上大字第3101號刑事大法庭裁定意旨參照）。
（二）再按刑法上之幫助犯，係以幫助之意思，對於正犯資以助
      力，而未參與實施犯罪之行為者而言，故如未參與實施犯
      罪構成要件之行為，且係出於幫助之意思提供助力，即屬
      幫助犯，而非共同正犯。本件被告提供帳戶存摺、提款卡
      、密碼等帳戶資料供詐欺集團作為詐欺犯行之指定轉帳帳
      戶，並無證據證明其對告訴人、被害人從事施用詐術，或
      參與要求告訴人、被害人如何交付財物之構成要件、參與
      隱匿犯罪所得等行為；又詐欺集團成員實行犯罪事實所示
      之詐欺取財罪，且為掩飾、隱匿其犯罪所得財物之去向，
      而令被害人石義祥、告訴人林垣賢將款項轉入被告之台中
      銀行帳戶，由詐欺集團成員前往提領犯罪所得款項得手，
      因而產生遮斷金流以逃避國家追訴、處罰之效果，被告所
      為，顯係基於幫助他人詐取財物、洗錢之犯意所為，屬詐
      欺取財罪、洗錢罪構成要件以外之行為，應論以詐欺取財
      罪、洗錢罪之幫助犯。
（三）核被告所為，係犯刑法第30條第1項前段、第339條第1項
      之幫助詐欺取財罪，及刑法第30條第1項前段、洗錢防制
      法第14條第1項之幫助洗錢罪。
（四）被告提供上開台中銀行帳戶之存摺、提款卡、密碼等帳戶
       資料予詐欺集團之單一幫助行為，助使該詐欺集團得以
      遂行詐騙被害人石義祥、告訴人林垣賢2人之詐欺取財行
      為並遮斷資金流動軌跡，係以一行為同時觸犯2個相同罪
      名，成立同種想像競合，又其一行為同時犯上開幫助詐欺
      取財罪及幫助一般洗錢罪2罪，為想像競合犯，應依刑法
      第55條之規定，從一重之幫助一般洗錢罪處斷。
（五）刑之減輕：
　１、洗錢防制法第16條第2項規定：「犯前二條之罪，在偵查或
      審判中自白者，減輕其刑。」查被告就本案犯罪事實，已
      於本院審理及簡式審理時自白犯行，是其所犯幫助洗錢犯
      行，自應依上開規定減輕其刑。
　２、被告基於幫助之犯意而提供台中銀行之存摺、提款卡、密
      碼等帳戶相關資料，為幫助犯，惡性及違法情節均較正犯
      為輕，爰依刑法第30條第2項之規定，按正犯之刑減輕之
      。
　３、被告有上揭減輕事由，應依法遞減之。　　
（六）爰審酌被告無視近年來政府廣為宣導不得隨意將金融帳戶
      資料交予他人，竟任意交付上揭帳戶存摺、提款卡、密碼
      等帳戶資料予不詳詐欺集團使用，使詐欺集團能夠充作向
      他人詐欺取財及洗錢之工具，破壞社會治安及金融交易秩
      序，使從事詐欺犯罪之人藉此輕易於詐騙後取得財物，並
      製造金流斷點，導致檢警難以追查，徒增告訴人及被害人
      尋求救濟之困難，有助長犯罪之虞，兼衡告訴人及被害人
      遭騙之金額，均為詐欺集團成員取得，尚非被告所取用之
      犯罪情節，且被告行為後於本院審理時已知體認其所為於
      法有違之犯後態度，及其於本院審理時自陳之智識程度、
      家庭經濟狀況、工作狀況，暨其前無刑事前案紀錄（參見
      臺灣高等法院被告前案紀錄表）等一切情狀，量處如主文
      所示之刑，併就罰金部分諭知易服勞役之折算標準，以示
      懲儆。
三、沒收：
（一）按犯罪所得，屬於犯罪行為人者，沒收之，刑法第38條之
      1第1項前段固有明文，惟幫助犯乃僅對犯罪構成要件以外
      之行為加以助力，且無共同犯罪之意思，對於正犯所有因
      犯罪所得之物，無庸為沒收之宣告。查本件被告僅為一般
      洗錢罪之幫助犯，又無其他證據證明被告確已因幫助之行
      為實際獲得報酬或可分得帳內贓款而有犯罪所得，本院自
      無從就犯罪所得宣告沒收。　　　
（二）洗錢防制法第18條第1項固規定「犯第14條之罪，其所移
      轉、變更、掩飾、隱匿、收受、取得、持有、使用之財物
      或財產上利益，沒收之；犯第15條之罪，其所收受、持有
      、使用之財物或財產上利益，亦同。」惟本案被告非實際
      上提款之人，無掩飾隱匿詐欺贓款之犯行，非洗錢防制法
      第14條第1項之正犯，自無上開條文適用。　　　　　
據上論斷，應依刑事訴訟法第273條之1第1項、第299條第1項前
段，判決如主文。
本案經檢察官廖啟村提起公訴，經檢察官陳中順到庭執行職務。
中    華    民    國   111    年     8    月     31   日
                  刑事第八庭  法  官  林哲瑜
以上正本證明與原本無異。　　　　　　　　　
如不服本判決應於收受本判決後20日內向本院提出上訴書狀，上
訴書狀應敘述具體理由。上訴書狀未敘述上訴理由者，應於上訴
期間屆滿後20日內補提理由書狀於本院（均須按他造當事人之人
數附繕本）「切勿逕送上級法院」。
中　　華　　民　　國　　111 　年　　9 　　月　　2 　　日
                              書記官  胡家寧
附錄本件論罪科刑法條：
刑法第339條
意圖為自己或第三人不法之所有，以詐術使人將本人或第三人之
物交付者，處5年以下有期徒刑、拘役或科或併科50萬元以下罰
金。
以前項方法得財產上不法之利益或使第三人得之者，亦同。
前二項之未遂犯罰之。
刑法第30條
幫助他人實行犯罪行為者，為幫助犯。雖他人不知幫助之情者，
亦同。
幫助犯之處罰，得按正犯之刑減輕之。
洗錢防制法第2條第2款
本法所稱洗錢，指下列行為：
一、意圖掩飾或隱匿特定犯罪所得來源，或使他人逃避刑事追訴
    ，而移轉或變更特定犯罪所得。
二、掩飾或隱匿特定犯罪所得之本質、來源、去向、所在、所有
    權、處分權或其他權益者。
三、收受、持有或使用他人之特定犯罪所得。
洗錢防制法第14條第1項
有第二條各款所列洗錢行為者，處7年以下有期徒刑，併科新臺
幣5百萬元以下罰金。

附表：
編號 告訴人/被害人 施用詐術 匯款時間 匯款金額 （新臺幣） 1 石義祥 (被害人) 詐欺集團成員自民國110年6月9日下午10時許起透過社群軟體INSTAGRAM及通訊軟體LINE聯繫被害人，佯稱：能透過永博投資網站投資獲利，要依指示匯款至指定帳戶云云。 110年7月12日下午6時7分許 9,000元 2 林垣賢 （告訴人） 詐欺集團成員自110年7月8日晚間某時許，透過交友軟體及通訊軟體LINE聯繫告訴人，佯稱：能透過永博投資網站投資獲利，要依指示匯款至指定帳戶云云。 110年7月12日晚間7時43分許 6,000元